臺灣桃園地方法院交通事件裁定　　　　100年度交聲字第632號
原處分機關　交通部公路總局新竹區監理所桃園監理站
異　議　人
即受處分人　徐永祥
上列受處分人因違反道路交通管理處罰條例事件，對交通部公路
總局新竹區監理所桃園監理站民國100 年8 月22日所為處分（原
處分案號：桃監裁字第裁52-DB0000000號），聲明異議，本院裁
定如下：
    主  文
異議駁回。
    理  由
一、原處分意旨略以：異議人即受處分人徐永祥於民國100 年8
    月8 日上午11時50分許，騎乘車牌號碼SET-526 號輕型機車
    行經桃園縣大溪鎮○○路○段242 號時，為桃園縣政府警察
    局大溪分局警員發現其有酒後駕車之情形，警員遂要求異議
    人配合實施呼氣中酒精濃度測試，惟異議人「拒絕實施配合
    酒測，經警告知權益，仍消極不配合」，警員遂填掣桃警局
    交字第DB0000000 號舉發違反道路交通管理事件通知單（下
    稱舉發單）舉發之。異議人不服，原處分機關調查後認異議
    人確有上開違規之行為，爰依道路交通管理處罰條例第35條
    第4 項前段、第67條第2 項等規定，裁處罰鍰新臺幣（下同
    ）60,000元，吊銷駕駛執照，3 年不得考領駕駛執照等語。
二、異議意旨略以：伊於上開時地遭一名身穿警察制服之男子攔
    檢，該男子要求伊出示證件及配合酒測，伊要求該名男子出
    示警察證件，始願意配合酒測，惟該名男子堅持不願出示員
    警證件，因此伊拒絕酒測，故認舉發程序與法有違，爰依法
    聲明異議，請求撤銷原處分云云。
三、按汽車（包括機器腳踏車）駕駛人，駕駛汽車經測試檢定酒
    精濃度超過規定標準者，處1 萬5 千元以上6 萬元以下罰鍰
    ，並當場移置保管其車輛及吊扣其駕駛執照1 年；汽車駕駛
    人拒絕接受第1 項測試之檢定者，處6 萬元罰鍰，並當場移
    置保管其車輛及吊銷其駕駛執照，道路交通管理處罰條例第
    35條第1 項前段、第4 項前段就此分別定有明文。又汽車駕
    駛人曾依道路交通管理處罰條例第35條第4 項前段之規定吊
    銷駕駛執照者，3 年內不得考領駕駛執照。汽車駕駛人，因
    違反本條例及道路交通安全規則之規定，受吊銷駕駛執照處
    分時，吊銷其持有各級車類之駕駛執照，道路交通管理處罰
    條例第67條第2 項、第68條第1 項分別定有明文。再依道路
    交通安全規則第114 條第2 款之規定，汽車駕駛人飲用酒類
    或其他類似物後其吐氣所含酒精濃度超過每公升0.25毫克或
    血液中酒精濃度超過百分之0.05以上者，不得駕車。上開各
    規定之立法理由，旨在保障路上過往車輛及行人之法益，而
    賦予汽車駕駛人有接受酒精濃度測試檢定之義務，避免不肖
    汽車駕駛人以拒絕酒精濃度測試檢定之方式，以逃避經測試
    檢定後酒精濃度超過規定標準之處罰，並基於便利測試檢定
    作業之及時順利實施，取得客觀正確之判測結果，進而防免
    可能產生之交通事故，是汽車駕駛人遇有警員測試檢定，即
    應配合受檢，不得以任何理由拒絕或拖延，否則即屬違反上
    開規定，應受裁罰甚明。
四、經查：
  (一)異議人於上揭時、地，駕駛車牌號碼SET-526 號輕型機車，
    為桃園縣政府警察局交通大隊大溪交通小隊員警攔檢進行酒
    精濃度測試乙節，為異議人所不爭，並有上開桃園縣政府警
    察局桃警局交字第DB0000000 號舉發違反道路交通管理事件
    通知單、桃園監理站機車駕駛人螢幕列印畫面及原處分機關
    桃監裁字第裁52-DB0000000號裁決書各1 份附卷可參，此部
    分之事實，首堪認定。
  (二)按警察對於已發生危害或依客觀合理判斷易生危害之交通工
    具，得予以攔停並採行下列措施：一、要求駕駛人或乘客出
    示相關證件或查證其身分。二、檢查引擎、車身號碼或其他
    足資識別之特徵。三、要求駕駛人接受酒精濃度測試之檢定
    。警察因前項交通工具之駕駛人或乘客有異常舉動而合理懷
    疑其將有危害行為時，得強制其離車。有事實足認其有犯罪
    之虞者，並得檢查交通工具。警察行使職權時，應著制服「
    或」出示證件表明身分，並應告知事由，警察職權行使法第
    8 條第1 項、第2 項及第4 條第1 項分別定有明文。次按酒
    後駕車未肇事時，警察應出示證件表明身分，並告知目前在
    執行取締酒後駕車勤務；警察應請其配合實施測試檢定，並
    向其說明實施酒精濃度測試檢定之程序，倘該汽車駕駛人拒
    絕接受酒精濃度測試檢定，應運用技巧溝通、勸導或警告將
    依據道路交通管理處罰條例第35條第4 項規定，處新臺幣60
    ,000元罰鍰、當場移置保管車輛及吊銷其駕駛執照，且3 年
    內不得考領；汽車駕駛人如仍拒絕接受酒精濃度測試檢定，
    警察應製單舉發（將現場情節摘要記載於違反道路交通管理
    事件通知單空白處），並當場移置保管其車輛。執行各項措
    施時，不得逾越所欲達成執行目的之必要限度，且應以對人
    民權益侵害最少之適當方法為之。如已達成目的，或依當時
    情形，認為目的無法達成時，應依職權或因義務人、利害關
    係人之申請終止執行，警察人員對酒後駕車當事人實施強制
    作為應注意事項第2 點、第5 點訂有明文。
  (三)經本院依職權勘驗本件員警實施酒駕臨檢勤務處理過程之錄
    影光碟（編號PICT0008檔案，光碟錄影總時間為30分19秒）
    ：自錄影開始即異議人於遭警攔停要求酒測之初，異議人全
    未質疑警方之身分，反而不斷向員警央請可否不要酒測，因
    渠方才在餐廳飲讌可能有加酒，伊之前已有一條酒後駕駛轎
    車之前案，伊表示不要再騎要等酒退云云，警方表示看異議
    人臉很紅、有酒味必須酒測，但同意讓異議人休息15分鐘或
    漱口後再行施測，異議人仍不願施測，表示自己僅有喝魚湯
    ，且已經停下來云云，警方仍堅持施測，於影片9 分12秒時
    異議人始要求警方出示證件，員警告知異議人警方已身穿制
    服、帶警槍、身穿防彈背心並且開著巡邏車執行公務，但異
    議人仍堅持要警方出示證件，嗣員警使用無線電請求呼叫拖
    吊車及支援員警來到現場，支援員警亦已出示證件予異議人
    ，異議人亦表示「好，可以了」（18分19秒），然異議人表
    示渠並未攜帶自己之證件要請配偶送來，又稱渠已停車不算
    酒駕，仍不願意配合做酒測，經員警出示證件對異議人完成
    依法告發並扣車的程序，當要求異議人在告發單及扣車單上
    面簽收時，異議人稱只願意簽收駕照逾期的告發單，並不願
    意簽收拒測單、酒測單及扣車單及不願意交付SET-526 號輕
    機車鑰匙（PICT0009檔案，光碟錄影總時間為30分19秒），
    此有勘驗筆錄1 份附卷可稽。
  (四)綜觀上述員警實施酒駕臨檢勤務處理之過程，員警因異議人
    臉很紅、有酒味，疑似喝酒，異議人亦自承飲用之魚湯裡可
    能有加酒，而合理懷疑異議人有犯罪之嫌，而於公共場所，
    對異議人查證其身分，且依客觀合理判斷易生危害之交通工
    具，予以攔停，要求異議人出示相關證件或查證其身分，及
    要求異議人接受酒精濃度測試之檢定，均屬依法執行警察職
    務之行為，亦未逾越必要程度。異議人雖以前詞置辯，然揆
    諸前開警察職權行使法第4 條第1 項之規定，警察行使職權
    時，應著制服「或」出示證件表明身分，本件員警值勤時身
    著制服值勤，即已符合上開警察職權行使法之規定，若民眾
    對制服員警之身分仍有疑慮，進一步要求員警出示證件，依
    上開警察人員對酒後駕車當事人實施強制作為應注意事項之
    規定，固尚屬合理，惟揆諸前開規定之立法意旨及保護法益
    ，均在免於民眾對值勤員警之身分有疑慮，倘民眾對於值勤
    者確實係員警依法執行職務知之甚稔，自不得於事後徒以員
    警於值勤之初未出示證件為由，藉故推託、拒絕酒測，圖免
    自身之法律責任。經查：本件異議人先前已有遭警攔停酒測
    之經驗，此有臺灣高等法院被告前案紀錄表、本院99年度交
    聲字第770 號、100 年度交聲字第211 號裁定附卷可稽，於
    本次遭警攔停要求酒測之初，亦全未質疑警方之身分，反而
    不斷向員警央請可否不要酒測，可見渠拒絕酒測及要求警方
    出示證件之原因，並非對警方之身分有懷疑，而純係為拖延
    及逃避可能之法律責任，渠拒絕施測亦與員警究竟有否出示
    證件無任何因果關係，故縱本件員警於攔停之初並未出示證
    件，亦與上開規定之意旨及規範保護目的無違，此觀嗣員警
    出示證件後，異議人仍未配合施測益徵。異議人再以渠已停
    車為由拒絕酒測，自錄影開始至警員掣單止，一再藉故拖延
    酒測，異議人確有拒絕接受酒精濃度測試檢定之違規行為，
    洵屬明確，異議人前揭所辯顯為事後卸責之詞，難以採信。
五、綜上所述，本件舉發警員依客觀情形，合理判斷本件異議人
    所駕駛為易生危害之交通工具，且在公共道路行駛，足使一
    般用路人遭受危險之虞，要求異議人作酒精測試，而屬於法
    有據，異議人本即有接受酒精濃度測試檢定之義務，是異議
    人拒絕接受酒精濃度測試檢定，原處分依道路交通管理處罰
    條例第35條第4 項前段、第67條第2 項規定裁處異議人罰鍰
    60,000元，吊銷駕駛執照，3 年內不得考領駕駛執照，核無
    違誤，本件異議為無理由，應予駁回。
六、據上論斷，應依道路交通管理處罰條例第87條第2 項、道路
    交通事件處理辦法第18條，裁定如主文。
中    華    民    國   100    年    10    月    18    日
                  交通法庭    法  官  游智棋
以上正本證明與原本無異。
如不服本裁定，應於裁定送達後5 日內向本院提出抗告狀。
                              書記官  陳育萱
中    華    民    國   100    年    10    月    21    日